【裁判字號】    98,審易,685
【裁判日期】    980813
【裁判案由】    偽造文書
【裁判全文】
臺灣高雄地方法院刑事判決             98年度審易字第685號
公  訴  人  臺灣高雄地方法院檢察署檢察官
被      告  乙○○
            甲○○
上二人共同
選任辯護人  陶德斌律師
            梁宗憲律師
            吳建勛律師
上列被告因偽造文書案件，經檢察官提起公訴（起訴案號：97年
度偵字第23278 號）後，嗣因被告就被訴事實為有罪之陳述，經
合議裁定由受命法官獨任進行簡式審判程序審理，檢察官聲請改
依認罪協商程序而為判決，本院判決如下：
    主  文
乙○○犯行使業務登載不實文書罪，處有期徒刑伍月，如易科罰
金，以新臺幣壹仟元折算壹日。又共同犯行使業務登載不實文書
罪，處有期徒刑伍月，如易科罰金，以新臺幣壹仟元折算壹日。
應執行有期徒刑捌月，如易科罰金，以新臺幣壹仟元折算壹日。
緩刑年，並應向公庫支付新臺幣貳拾伍萬元。
甲○○共同犯行使業務登載不實文書罪，處有期徒刑伍月，如易
科罰金，以新臺幣壹仟元折算壹日。緩刑貳年，並應向公庫支付
新臺幣貳拾萬元。
    事  實  及  理  由
一、乙○○係「振富海洋企業股份有限公司」（下稱振富海洋公
    司）總經理及股東，甲○○係乙○○所僱用擔任該公司所屬
    振宇柒號（船籍編號CT 8-0046） 漁業專用漁獲物運搬船之
    船長。而運搬船之漁獲物運搬作業均應與漁業人共同擬具運
    搬計畫，分送船團漁船所屬遠洋漁業團體，轉行政院農業委
    員會漁業署核准後，始得出港從事運搬漁貨作業，且運搬船
    轉載船團漁船漁獲物，船團漁船所屬漁業人應於漁獲物完成
    轉載次日填報漁獲物轉載明細表送運搬船所屬漁業人彙整，
    而運搬船所屬漁業人最遲應於運搬船返國七日前，將該運搬
    航次之變更計畫書、運搬總漁貨量、各船團漁船之轉載明細
    表、及預定返港時間，報請船團漁船所屬遠洋漁業團體審查
    後，轉漁業署核准後，同時副知海巡署、當地直轄市或縣市
    政府及區漁會，始得於魚市場卸貨。又經核准合組船團共同
    作業者，其所屬運搬船，限於轉載同屬船團漁船之漁獲物，
    且不得收取運費。乙○○負責相關運搬作業計畫、運搬總漁
    貨量及轉載明細表等文書製作之業務，明知有上開規定，為
    賺取外國籍漁船及非共同船團者之運搬費用，（一）竟基於
    行使業務登載不實文書之犯意，明知並無與附表所示「祐展
    祥號」等漁船編組遠洋漁船船團之真意，竟於振富海洋公司
    船團名冊上之業務文書虛偽記載與附表祐展祥號等遠洋漁船
    簽訂船團名冊，且記載振宇柒號按規定限載本船團作業之魚
    貨，並採用共同作業方式分攤成本，不收任何運費等不實事
    項後，製成不實搬運作業計畫書，並於民國97年2 月13日持
    上開不實運搬作業計畫書向漁業署申請出海許可而行使之，
    經行政院農業委員會漁業署於97年2 月13日以「漁三字第
    0971336889號」函覆振富海洋企業股份有限公司同意備查，
    足以生損害於行政院農業委員會漁業署對於運搬船作業管理
    之正確性。（二）振宇柒號取得運搬船出港名義並於97年2
    月19日自高雄前鎮漁港順利出港後，前往印度洋海域一帶進
    行運搬作業，除運搬所屬船團名冊內之遠洋漁船漁獲物外，
    由乙○○以衛星電話聯絡並指示甲○○，或由甲○○獨自於
    印度洋與其他漁船聯絡運搬事宜，再以衛星電話通知乙○○
    ，再由甲○○駕駛振宇柒號於印度洋等海域自非屬前開船團
    名冊內數量不明之不詳漁船運搬所捕獲漁獲物，賺取運費，
    並以1 公斤約新台幣9.5 元計算運費。嗣因振宇柒號於返國
    七日前需陳報行政院農業委員會漁業署船團漁船之運搬總漁
    貨量、轉載明細表等資料並經核准後，方得於魚市場卸貨，
    乙○○及甲○○共同基於行使偽造業務登載不實文書之犯意
    聯絡，均明知振宇柒號共計搬運約1,154,370 公斤，卻於「
    振宇柒號轉載明細表」內虛偽記載為414,000 公斤，並持前
    開轉載明細表於97年4 月21日先行向臺灣區遠洋鮪漁船魚類
    輸出業同業公會申請卸漁審查而行使之，並由前開公會於同
    日轉函向行政院農業委員會漁業署申報，經行政院農業委員
    會漁業署於97年4 月24日以「漁三字第0971208777號函」同
    意備查，振宇柒號方於97年5 月10日返回高雄前鎮漁港進行
    卸漁工作，足以生損害於行政院農業委員會漁業署對於運搬
    船作業管理之正確性。嗣經臺灣高雄地方法院檢察署檢察官
    指揮行政院海岸巡防署巡防總局南部地區巡防局屏東機動查
    緝隊，於97年5 月13日持搜索票實行搜索，並當場查扣漁貨
    計728,058 公斤，始悉上情。
二、證據：被告乙○○、甲○○於警詢、偵查及本院審理時之自
    白、證人即振宇柒號大副蔡春輝、二副郭益治、報關行人員
    蕭風祥於警詢、偵查之證述、附表所示之人於警詢之證述、
    、證人即其他漁船負責人員孫麗秋、陳金隆、黃繁榮、李順
    隆、陳阿財、陳麗如、黃石柱、李坤郎、陳樹藤於警詢之證
    述、海巡署屏東機動查緝隊搜索、扣押筆錄暨扣押物品目錄
    表、贓證物責付保管單、現場照片6 張、振宇柒號該航次出
    港後於海上與合作船團接駁勘驗報告、行政院農業委員會漁
    業署97年7 月2 日漁三字第0971383024號函及漁業署97年2
    月13日漁三字第0971336889號函、漁獲物運搬船船團作業申
    請書、振富海洋企業股份有限公司船團共同計劃書、振富海
    洋企業股份有限公司船團名冊、漁業署97年4 月24日漁三字
    第0971208777號函、台灣區遠洋鮪漁船魚類輸出業同業公會
    97年4 月21日（97）台鮪（14）字第042 號函附漁獲物運搬
    船變更船團作業計畫申請書、振宇柒號轉載明細表、振宇柒
    號本次航行轉載漁船之「延繩釣漁船漁獲物轉載明細表」、
    表2 、3 之漁船英文船名與核銷資料、VMS 船位資料、高雄
    區漁會開立之魚貨計價單證明書。
三、上開犯罪事實，業據被告乙○○、甲○○於本院審理時為有
    罪之陳述，本院合議庭裁定由受命法官獨任進行簡式審判程
    序，經公訴人聲請於審判外進行協商程序，本院同意進行協
    商程序後，檢察官與被告2 人於審判外達成協商之合意，而
    由檢察官聲請本院改依協商程序判決。其等之合意內容如下
    ：（1） 被告2 人願受科刑範圍如主文；（2） 被告乙○○
    另應於判決宣示前捐款15萬予公益團體（已履行）；被告甲
    ○○另應於判決宣示前捐款10萬元予公益團體（已履行）。
    經核被告乙○○就犯罪事實（一）、（二）所為，係犯刑法
    第216 條、第215 條行使業務登載不實文書罪；被告甲○○
    就犯罪事實（二）所為，係犯同法第216 條、第215 條行使
    業務登載不實文書罪。上開協商合意內容並無刑事訴訟法第
    455 條之4 第1 項所列之各款情形，本院爰不經言詞辯論，
    於協商合意範圍內為協商判決。
四、應適用之法條：刑事訴訟法第455 條之4 第2 項、第455 條
    之8 、第454 條第1 項，刑法第28條、第216 條、第215 條
    、第41條第1 項前段、第51條第5 款、第74條第1 項第1 款
    、第74條第2 項第4 款，刑法施行法第1 條之1 。
五、協商判決除有刑事訴訟法第455 條之4 第1 項第1 款於本訊
    問程序終結前，被告撤銷協商合意或檢察官撤回協商聲請者
    ；第2 款被告協商之意思非出於自由意志者；第4 款被告所
    犯之罪非第455 條之2 第1 項所定得以協商判決者；第6 款
    被告有其他較重之裁判上一罪之犯罪事實者；第7 款法院認
    應諭知免刑或免訴、不受理者情形之一，及違反同條第2 項
    「法院應於協商合意範圍內為判決；法院為協商判決所科之
    刑，以宣告緩刑或2 年以下有期徒刑、拘役或罰金為限」之
    規定者外，不得上訴。
六、如有前項得上訴之情形者，得自收受判決送達後10日內，向
    本院提出上訴書狀，上訴於第二審法院。
本案經檢察官丙○○到庭執行職務。
中    華    民    國    98    年    8     月    13    日
                  刑事第十庭  法  官  梁淑美
以上正本證明與原本無異。
如不服本判決，而有得上訴之情形者（詳如上開事實及理由欄五
、所載），應於判決送達之日起10日內向本院提出上訴書狀。
中    華    民    國    98    年    8     月    13    日
                              書記官  林豐富
附錄本案論罪科刑依據之法條：
中華民國刑法第215 條（業務上文書登載不實罪）
從事業務之人，明知為不實之事項，而登載於其業務上作成之文
書，足以生損害於公眾或他人者，處3 年以下有期徒刑、拘役或
5 百元以下罰金。
中華民國刑法第216 條（行使偽造變造或登載不實之文書罪）
行使第210 條至第215 條之文書者，依偽造、變造文書或登載不
實事項或使登載不實事項之規定處斷。
附表
┌─┬────────────┬─────┬──────────┐
│編│船       名             │約談到案人│  備  註            │
├─┼────────────┼─────┼──────────┤
│1 │祐展祥號（CT6-1294）    │陳宗銘    │卷二P93             │
├─┼────────────┼─────┼──────────┤
│2 │高欣6 號（CT7-0506）    │郭玉蘭    │卷二P106、108       │
├─┼────────────┼─────┼──────────┤
│3 │盈新祥號（CT6-1298）    │          │                    │
├─┼────────────┤孫先鋒    │卷二P119            │
│4 │盈加祥號（CT6-1241）    │          │                    │
├─┼────────────┼─────┼──────────┤
│5 │建嘉113 號（CT6-1115）  │謝忠正    │卷二P175            │
├─┼────────────┼─────┼──────────┤
│6 │和福美號（CT6-1247）    │呂松宗    │卷二P192、193 、197 │
├─┼────────────┼─────┼──────────┤
│7 │盈發祥號（CT7-0588）    │湯惠子    │卷二P207、208       │
├─┼────────────┼─────┼──────────┤
│8 │建志3 號（CT6-1249）    │曾源興    │卷二P222            │
├─┼────────────┼─────┼──────────┤
│9 │盈龍祥號（CT6-1122）    │          │                    │
├─┼────────────┤朱明晃    │卷二P267、271       │
│10│盈穩祥號（CT6-1239）    │          │                    │
├─┼────────────┼─────┼──────────┤
│11│聯慶裕127 號（CT6-1229）│陳倩雲    │卷二P293、298       │
├─┼────────────┼─────┼──────────┤
│12│盛海127 號（CT7-0286）  │陳樹藤    │卷二P308、313       │
├─┼────────────┼─────┼──────────┤
│13│泰源111 號（CT6-1258）  │          │                    │
├─┼────────────┤蔡明憲    │卷二P322、323       │
│14│泰源227 號（CT6-1287）  │          │                    │
├─┼────────────┼─────┼──────────┤
│15│鴻陞212 號（CT7-0349）  │          │                    │
├─┼────────────┤          │卷二P340            │
│16│鴻進212 號（CT7-0486）  │林立人    │                    │
├─┼────────────┤          │                    │
│17│鴻輝112 號（CT6-1035）  │          │                    │
└─┴────────────┴─────┴──────────┘


司法院資訊處製作；財團法人民間司法改革基金會備份。
